臺灣臺中地方法院刑事判決　　　　　　　96年度訴字第2640號
公　訴　人　臺灣桃園地方法院檢察署檢察官
被　　　告　甲○○
指定辯護人　本院公設辯護人　丙○○
上列被告因偽造有價證券案件，經臺灣桃園地方法院檢察署檢察
官提起公訴（96年度偵緝字第260號），臺灣桃園地方法院以本
件管轄錯誤移送本院審理，判決如下：
    主    文
甲○○意圖供行使之用，而偽造有價證券，處有期徒刑壹年陸月
，減為有期徒刑玖月。緩刑貳年。
偽造票據號碼302254號，發票日82年5月25日，面額參拾萬元之
本票壹張上，關於以「丁○○」為共同發票人部分沒收。
    犯罪事實
一、甲○○於民國82年5月25日，在林映志所經營位在臺中市○
    ○路之地下錢莊內，因其需錢孔急，為向林映志借款新臺幣
    （下同）10萬元，即簽發造票據號碼302254號，發票日82年
    5月25日，面額30萬元之本票1張，其明知未得其配偶丁○○
    之同意或授權，竟基於偽造有價證券之犯意，在前開林映志
    所經營之地下錢莊內，擅自在前揭本票之發票人簽章欄上偽
    造「丁○○」之簽名，偽造以丁○○為共同發票人之本票後
    ，隨即將該本票交予林映志。嗣林映志於93年10月28日，將
    對甲○○之債權轉讓於台一逾期應收帳款管理有限公司（下
    稱台一公司），台一公司對丁○○向本院聲請支付命令，後
    丁○○提出異議，表明上述本票非其簽發，始知悉上情。
二、案經台一公司訴由桃園縣政府警察局桃園分局報告偵辦，臺
    灣桃園地方法院檢察署檢察官起訴，經臺灣桃園地方法院移
    轉管轄。
    理    由
一、上開犯罪事實，業據被告甲○○於偵訊及本院審理時坦承不
    諱，核與告訴人台一公司之代表人乙○○於警詢時指述之情
    節相符（見臺灣桃園地方法院檢察署94年發查字第1846號偵
    查卷第2頁到第4頁），並經證人丁○○於偵查中證述屬實（
    見臺灣桃園地方法院檢察署95年度他字第767號偵查卷第33
    頁），並有偽造之本票1張、本院94年度中簡字第731號言詞
    辯論筆錄乙份在卷可參（見臺灣桃園地方法院檢察署95年度
    他字第767號偵查卷第53頁），足認被告自白與事實相符。
    是本件事證明確，被告犯行堪以認定，應予依法論科。
二、查刑法於94年2月2日修正公布，並於被告行為後之95年7月1
    日施行。按行為後法律有變更者，適用行為時之法律，但行
    為後之法律有利於行為人者，適用最有利於行為人之法律，
    修正後刑法第2條第1項定有明文。此條規定係規範行為後法
    律變更所生新舊法律比較適用之準據法，本身尚無新舊法比
    較之問題，於新法施行後，應一律適用新法第2條第1項之規
    定，為「從舊從輕」之比較。再按本次法律變更，比較時應
    就罪刑有關之共犯、未遂犯、想像競合犯、牽連犯、連續犯
    、結合犯，以及累犯加重、自首減輕暨其他法定加減原因（
    如身分加減）與加減例等一切情形，綜其全部罪刑之結果而
    為比較，惟比較之結果，新舊法處罰之輕重相同者，及刑法
    第59條之規定，為法院就酌減審認標準見解之明文化，非屬
    法律之變更，即無刑法第2條第1項規定之適用，應依一般法
    律適用原則，適用裁判時法（參酌最高法院95年5月23日刑
    事庭第8次會議決議及95年11月7日第21次刑事庭會議95年刑
    議字第6號決議）：
(一)、刑法第33條第5款關於罰金數額之規定，由銀元1元以上，修
    正為新臺幣1000元以上，以百元計算之。本件就偽造有價證
    券部分所涉之刑法第201條第1項規定，於上開增訂修正結果
    ，罰金刑之最高額固無變更，最低額則由「銀元一元（即新
    臺幣3元）以上」，提高為「新臺幣一千元以上」。新舊法
    比較結果，以舊法有利於行為人，依現行刑法第2條第1項前
    段規定，應適用行為時法律即舊法之規定。
(二)、法定刑為罰金之提高標準之新舊法適用：按現行刑法第2條
    第1項明文規定：「行為後法律有變更者，適用行為時之法
    律。但行為後之法律有利於行為人者，適用最有利於行為人
    之法律。」惟此「法律變更」與法律修正之概念有別；所謂
    法律變更應係指因法律修正而「刑罰」有實質之更異而言（
    如修正後新舊法法定本刑輕重變更），始有依上開規定為準
    據法而比較適用新法或舊法之問題。如新舊法處罰之輕重仍
    然相同，並無有利或不利之情形，即無適用上開規定為比較
    之餘地，自應依一般法律適用之原則，適用現行、有效之裁
    判時法論處…況依刑法施行法第1條之1之立法說明，謂該條
    文第2項係「考量新修正之刑法施行後，不再適用『現行法
    規所定貨幣單位折算新臺幣條例』，為使罰金數額趨於一致
    ，避免衍生新舊法比較適用問題，以緩和實務適用法律之衝
    擊之前提下，規定第二項如上」等詞，顯見刑法施行法第1
    條之1第2項增訂後，自無再就「現行法規所定貨幣單位折算
    新臺幣條例」、「罰金罰鍰提高標準條例」比較新舊法適用
    之問題，最高法院96年度臺上字第4185號判決意旨可資參照
    。故本件被告甲○○所涉犯之刑法第201條第1項，揆諸上揭
    判決意旨，關於罰金刑部分，自應逕行適用刑法施行法第1
    條之1之規定。
(三)、緩刑新舊法比較：按刑法第74條關於緩刑之規定，於95年7
    月1日亦經修正施行，惟緩刑規定並非關於行為可罰性之法
    律規範，而係屬刑之宣告規範，無現行刑法第2條第1項之適
    用，其適用關係乃以案件在裁判時為準，並非以行為時為準
    ，是本件犯罪時間固在前揭刑法修正施行前，惟裁判時已於
    刑法修正施行後，依最高法院95年度第8次刑事會議決議，
    本件緩刑之宣告應適用新刑法，尚無新舊法比較之問題。
三、查本票為票據法第1條所稱之票據，具有流通性質，可自由
    交換、轉換，而占有該票據即可行使票面之權利，自屬有價
    證券。被告意圖供行使之用，而偽造以「丁○○」名義為共
    同發票人之本票1紙，核被告所為，係犯刑法第201條第1項
    之偽造有價證券罪。被告偽造署押係偽造有價證券之階段行
    為，另其低度之行使偽造有價證券之行為亦為高度之偽造有
    價證券行為所吸收，均不另論罪。再查，偽造有價證券罪之
    法定最低刑為3年以上有期徒刑，考其立法意旨在維護市場
    秩序，保障交易信用，本件被告偽造上開本票1紙，其犯罪
    動機雖係為擔保向他人之借款債務，惟其所偽造及行使之本
    票僅有1紙，金額尚非龐大，且本件被告同時以自己為發票
    人，足使人追索支票來源係其交付，則審酌被告之犯罪情狀
    ，對於市場交易秩序所造成之危害尚非嚴重，本院認若處被
    告法定最低度刑責，仍嫌過重，客觀上足以引起一般之同情
    ，爰依刑法第59條規定，酌減輕其刑。爰審酌被告素行、犯
    罪之動機、目的、手段、所生之危害、告訴人公司已表示願
    意原諒被告，而被告亦已與告訴人公司達成和解，有和解協
    議書乙份在卷可參，及其犯後坦承犯行，態度尚稱良好等一
    切情狀，量處如主文所示之刑。又本件被告犯罪之時間，係
    在96年4月24日以前，所犯符合中華民國九十六年罪犯減刑
    條例所定之減刑條件，應依該減刑條例第2條第1項第3款、
    第7條之規定，減其宣告刑二分之一，爰減為有期徒刑9月。
    又被告前未曾受有期徒刑以上刑之宣告，有臺灣高等法院被
    告前案紀錄表乙份在卷可參，其因一時失慮，以致犯罪，信
    其經此偵、審程序，應知所警惕而無再犯之虞，本院認前開
    對其宣告之刑以暫不執行為適當，併予宣告緩刑2年，以啟
    自新。
四、至系爭本票因其上尚有被告以自己名義發票，就被告自任發
    票人部分仍屬真正有效，此部分不能宣告沒收，爰僅就被告
    偽造以「丁○○」名義為共同發票人部分，依刑法第205條
    規定宣告沒收。
據上論斷，應依刑事訴訟法第299條第1項前段，刑法第2條第1項
前段、第201條第1項、第59條、第74條第1項第1款、第205條，
刑法施行法第1條之1，中華民國九十六年罪犯減刑條例第2條第1
項第3款、第7條，判決如主文。
中　　華　　民　　國　　96　　年　　11　　月　　1 　　日
                        臺灣臺中地方法院刑事第五庭
                          審判長法  官  鍾堯航
                                法  官  吳崇道
                                法  官  劉麗瑛
上正本證明與原本無異。
如不服本判決，應於收送達後10日內向本院提出上訴書狀（應敘
述具體理由並附繕本）。
上訴書狀如未敘述理由，應於上訴期間屆滿後20日內補提理由書
於本院。
                                書記官  王玟
中　　華　　民　　國　　96　　年　　11　　月　　1 　　日
附錄論罪科刑法條
中華民國刑法第201條：
意圖供行使之用，而偽造、變造公債票、公司股票或其他有價證
券者，處3年以上10年以下有期徒刑，得併科3千元以下罰金。
行使偽造、變造之公債票、公司股票或其他有價證券，或意圖供
行使之用，而收集或交付於人者，處1年以上7年以下有期徒刑，
得併科3千元以下罰金。
